【裁判字號】    99,交聲,106
【裁判日期】    990430
【裁判案由】    違反道路交通管理處罰條例聲明異議
【裁判全文】
臺灣苗栗地方法院交通事件裁定         99年度交聲字第106號
原處分機關  交通部公路總局新竹區監理所苗栗監理站
異  議  人
即受處分人  甲○○
上列異議人即受處分人因違反道路交通管理處罰條例案件，對於
交通部公路總局新竹區監理所苗栗監理站於民國99年2 月23日所
為之竹監苗字第裁54-F00000000號處分（原舉發案號：苗縣警交
字第F00000000 號），聲明異議，本院裁定如下：
    主  文
異議駁回。
    理  由
一、原處分意旨略以：異議人即受處分人甲○○駕駛車牌號碼65
    67-HN 號自用小客車，於民國99年2 月8 日22時21分許行經
    苗栗縣苗栗市○○路17號前處，為苗栗縣警察局苗栗分局北
    苗派出所警員舉發「1.酒後駕車，經警方攔檢實施酒測，拒
    絕酒測、2.無照駕駛（裁決書更正為『領有機器腳踏車執照
    駕駛小型車』及『駕駛執照逾有效期間仍駕車』）」違規；
    嗣異議人於舉發單所載應到案時間內到案表示不服舉發，經
    原處分機關函請舉發單位調查結果，仍認異議人有上開違規
    行為，乃依道路交通管理處罰條例第35條第4 項（裁決書漏
    引第67條第2 項）、第21第1 項第2 款、第22條第1 項第7
    款暨違反道路交通管理事件統一裁罰基準及處理細則第41條
    第4 項規定，於99年2 月23日裁處異議人罰鍰共計新臺幣（
    下同）67,800元（拒絕酒測罰60,000元、領有機器腳踏車執
    照駕駛小型車罰6,000 元、駕駛執照逾有效期間仍駕車罰1,
    800 元）、吊銷駕駛執照3 年、3 年內不得重新考領駕駛執
    照，原處分並無不法等語。
二、異議意旨略以：異議人不服警方臨檢拒絕酒測之事，實為異
    議人非駕車被臨檢拒絕酒測，且警方所提供採證光碟片，也
    無警方所說異議人是駕車遇臨檢拒絕酒，異議人無駕車為何
    要酒測？為此向法院聲明異議，請求撤銷原處分等語。
三、按汽車駕駛人拒絕接受測試酒精濃度之檢定者，處60,000元
    罰鍰，並當場移置保管該汽車及吊銷該駕駛執照，3 年內不
    得考領；汽車駕駛人，領有機器腳踏車駕駛執照，駕駛小型
    車者，處6,000 元以上12,000元以下罰鍰，並當場禁止其駕
    駛；汽車駕駛人，駕駛執照逾有效期間仍駕車者，處1,800
    元以上3,600 元以下罰鍰，並禁止其駕駛，道路交通管理處
    罰條例第35條第4 項、第67條第2 項前段、第21條第1 項第
    2 款、第22條第1 項第7 款分別定有明文。又道路交通管理
    處罰條例第35條第4 項規定「拒絕酒精濃度測試之檢定」除
    應課予罰鍰6 萬元外，並應當場移置保管該汽車及吊銷該駕
    駛執照，較諸同條第1 項規定酒後駕車之處罰更為嚴厲，目
    的在於不使拒絕酒精濃度測試檢定之駕駛人反而獲得寬典，
    否則無異鼓勵駕駛人拒絕接受測試，再衡以處罰之基礎，係
    因人體內酒精含量，自開始飲酒時隨飲酒量漸漸累積增加，
    而於完成飲酒時，體內酒精含量達到最高，隨後即依代謝率
    逐漸代謝。再者，有無「拒絕接受酒精濃度測試檢定」，應
    以汽車駕駛人實質作為據以判斷，而不以汽車駕駛人有無親
    口表明拒絕接受酒精濃度測試檢定為據，否則汽車駕駛人雖
    未明示拒絕接受酒精濃度測試檢定，卻刻意消極推諉拖延接
    受酒精濃度測試檢定之時間，期使體內酒精濃度得因時間經
    過而代謝降低，即可規避酒精濃度超過規定標準而駕車之處
    罰，此不僅影響警方公權力之行使，更使取締酒醉駕車之執
    法，產生公平性之質疑。基此，倘駕駛人經警告知酒精濃度
    測試標準及流程後，不論以積極行為表示拒絕或以消極不配
    合方式排斥酒測，均屬「拒絕接受酒精濃度測試」。
四、經查：
(一)、異議人於上揭時、地，駕駛車牌號碼6567-HN 號自用小客車
    為警舉發「1.酒後駕車，經警方攔檢實施酒測，拒絕酒測、
    2.無照駕駛（裁決書更正為『領有機器腳踏車執照駕駛小型
    車』及『駕駛執照逾有效期間仍駕車』）」違規乙節，有原
    舉發單位即苗栗縣警察局苗縣警交字第F00000000 號舉發違
    反道路交通管理事件通知單、裁決書、送達證書各1 份在卷
    足憑。
(二)、次依證人即本件舉發警員陳威州到庭具結證稱：「當時我們
    的勤務是擴大臨檢，臨檢點是設在中山路35號阿秋電子遊戲
    場前，警車是在35號前，而且有放置臨檢的告示牌；由於避
    免行經該路口的車輛逃避臨檢，我們在中山路17號派一個警
    員站在路口旁，看到可疑車輛，他會拿指揮棒示意車輛靠邊
    受檢，他有著警察制服，當時在路口的警員是王國瑞；約99
    年2 月8 日晚間10時5 分許，我們看到6567-HN 號自用小客
    車從為公路駛入中山路，由於我是站在35號距離路口約100
    公尺處，我有看到他從為公路左轉過來，而且我有看到該車
    駛入中山路，這是單向道，有二線，我站在路中間；我看到
    他左轉過來後，他車速不快，約3、40 而已，但他左轉過來
    後馬上路邊停車，停在17號前，我馬上向前去，就看到我同
    事王國瑞已經在現場了；駕駛人從駕駛座下來，他拿出身分
    證給我們看，我們確認身分之後，因為他身上有酒味，就拿
    出酒測器，請他接受酒測，但是異議人不肯酒測，但未說理
    由，也未抗辯他沒有駕駛，我們就告知他權利，如拒絕酒測
    會罰6 萬，並吊銷駕照3 年，給3 次機會，他3 次都拒絕酒
    測」、「（當時車上還有何人？）副駕駛座是車主林振宏」
    、「（當時有無向林振宏確認駕駛人是何人？）我有向林振
    宏拿行照確認是車主，林振宏有車，但林振宏未說自己是駕
    駛人，我們確定是甲○○從駕駛座下來。」等語綦詳（見本
    院99年4 月20日訊問筆錄），並有證人庭呈之道路交通事故
    現場圖、苗栗縣警察局苗栗分局執行0208局、分局辦理取締
    酒後駕車、防制危險駕車專案勤務編組表各1 份、現場照片
    10 張 及酒測單3 紙以資佐證。
(三)、本件違規取締過程，復經證人即在現場一同執行勤務之警員
    王國瑞到庭具結證稱：「當時我們的勤務是擴大臨檢，臨檢
    點是設在中山路35號阿秋電子遊戲場前，警車是在35號前，
    而且有放置臨檢的告示牌；由於避免行經該路口的車輛逃避
    臨檢，我當時是站在為公路與中山路口，約99年2 月8 日晚
    間10時5 分許，我看到6567-HN 號自用小客車從為公路左轉
    駛入中山路，由於我以為他是要直行，所以我沒有攔停，但
    他突然在中山路17號前停下來，因為35號前有設置攔檢點，
    故他有逃避臨檢之虞；他停車後，我馬上向前，異議人從駕
    駛座下車，我就用無線電請陳威州支援，異議人拿出身分證
    給我們看，我們確認身分之後，因為他身上有酒味，就拿出
    酒測器，請他接受酒測，但是異議人不肯酒測，但未說理由
    ，也未抗辯他沒有駕駛，我們就告知他權利，如拒絕酒測會
    罰6 萬，並吊銷駕照3 年，給3 次機會，他3 次都拒絕酒測
    」、「（當時車上還有何人？）他友人。」等語（見本院同
    上日期之訊問筆錄）。衡諸證人陳威州、王國瑞係依法執行
    公務之人員，經到庭具結，證述渠等之攔停舉發經過，對異
    議人如何拒絕酒精測試之舉發過程的證述，連續而完整，顯
    見證人對舉發當時之記憶深刻。渠等與異議人素不相識，並
    無宿怨，亦無仇隙，應無甘冒自身觸犯偽證罪之風險而設詞
    誣攀之理。且依卷內證據資料並無任何積極證據足以證明證
    人上開證詞係屬虛偽，亦無足以令人顯信證人等證述為不可
    採之品性證據或前科證據存在，本院自不得僅以證人等為本
    件掣單告發異議人之員警而全盤抹煞其在訴訟上所具有之證
    人等資格及其證言之證明力，故渠等證言應堪採信。
(四)、異議人雖以前詞置辯，然按警察行使職權時，應著制服或出
    示證件表明身份，並應告知事由；警察對於已發生危害或依
    客觀合理判斷易生危害之交通工具，得予以攔停，並要求駕
    駛人接受酒精濃度測試之檢定，警察職權行使法第4 條、第
    8 條第1 項第3 款定有明文。且依道路交通管理處罰條例第
    7 條第1 項規定，道路交通管理之稽查，違規紀錄，由交通
    勤務警察，或依法令執行交通稽查任務人員執行之。是以，
    倘若執勤警員對於依客觀合理判斷易生危害之交通工具予以
    攔停，且已告知駕駛人攔檢之事由時，駕駛人即有接受酒精
    濃度測試之檢定之義務。而執勤員警本其職責，依前開規定
    ，於當場目擊見聞之前提下，本有稽查交通違規紀錄之職權
    。另道路交通管理處罰條例第35條關於授權警員實行酒精濃
    度測試檢定之規定，乃是基於警員執行交通稽查勤務之必要
    性所設，警員固然不能毫無理由對駕駛人實施酒測，惟只要
    有事實足認駕駛人有酒駕可能性，即得依上開規定要求施以
    酒測。本件異議人因執勤員警於苗栗縣苗栗市○○路35號前
    設置臨檢點實施臨檢，疑其有逃避臨檢之虞而為警攔停，執
    勤員警發現其身上有酒味，遂要求異議人進行酒測等情，業
    據證人陳威州、王國瑞於本院調查時證述綦詳，已如前述。
    則執勤員警依客觀之情形，合理判斷本件為易生危害之交通
    工具，且在公共道路行駛，有使一般用路人遭受危險之虞，
    而予以攔停並要求作酒精測試，並非無因，要屬於法有據。
    再者，前揭警察職權行使法第8 條固有對交通工具得予以「
    攔停」之規定，然並非謂車輛一定要在行駛中被「攔停」，
    始得進行酒精濃度測試。蓋若如是解釋，則酒後駕駛車輛遇
    見前有警察臨檢而暫停路邊，或是遇見紅燈或堵車之情狀，
    並無「攔停」之問題，豈非警察皆不得進行酒精濃度測試？
    基此，異議人既有前述可疑為酒後駕駛之情狀，執勤員警自
    得對之進行酒精濃度測試，其要求並不違背前述警察職權行
    使法之規定，詎異議人竟拒絕接受酒精濃度測試，實已該當
    前述汽車駕駛人拒絕接受酒精濃度測試之違規行為。又上開
    條例係處罰拒絕檢定之行為，並非處罰汽車駕駛人酒精濃度
    超過標準之危險行為，亦即不以異議人是否確在飲酒後駕車
    之情形為要件。準此，異議人辯稱係在車上休息，並未開
    車，警方無權對其酒測云云，顯係對道路交通管理處罰條例
    第35條第4 項前段之規定有所誤解，委不足採。
(五)、另異議人於本院調查時自承其於99年2 月8 日晚間7、8時許
    確有在苗栗縣頭屋大橋之某KTV 喝酒，及駕駛上開自小客車
    搭載友人至苗栗市○○路17號前停車等語，並有拒絕酒測3
    次之事實（見本院卷第18頁），益徵舉發警員等親眼見聞異
    議人上開違規經過而據以掣單舉發等事實為真，於法並無不
    合。且本件查無任何證據足資證明執勤員警有何捏造事實違
    法取締之不法情事，而異議人亦未就執勤員警之舉發如何有
    誤，提出相關證據以供本院調查，則執勤員警本其維護交通
    秩序、安全職責所為之舉發，自應受到合法、正確之推定，
    異議人所為之指摘，經核並無依據。據此，異議人有於上述
    時、地駕駛自小客車拒絕接受酒精濃度測試之檢定之行為，
    且經合法舉發一事堪予認定，
    本件事證明確，應依法論科。
(六)、末查，異議人原領有之普通小客車駕駛執照業於92年8 月8
    日受吊銷之處分，而其領有之普通重型機車駕駛執照又已逾
    有效日期即91年11月12日等情，為異議人所不爭執，並有異
    議人之汽車駕照基本資料及機車駕照基本資料各1 份在卷可
    稽（見本院卷第5 頁），是異議人有上開違規事實，應堪認
    定。從而，原處分機關將舉發違規通知單上原舉發單位所舉
    發「無照駕駛」之違規事實，更正為「領有機器腳踏車執照
    駕駛小型車」及「駕駛執照逾有效期間仍駕車」且據以裁決
    ，於法並無不合，併此敘明。
五、綜上所述，本件異議人既有前揭駕駛自小客車拒絕接受酒精
    濃度測試之檢定、領有機器腳踏車執照駕駛小型車及駕駛執
    照逾有效期間仍駕車之違規行為，原處分機關依道路交通管
    理處罰條例第35條第4 項（裁決書漏引第67條第2 項）、第
    21第1 項第2 款、第22條第1 項第7 款之規定及違反道路交
    通管理事件統一裁罰基準表，裁處異議人共計67,800元（拒
    絕酒測罰60,000元、領有機器腳踏車執照駕駛小型車罰6,00
    0 元、駕駛執照逾有效期間仍駕車罰1,800 元）、吊銷駕駛
    執照3 年、3 年內不得重新考領駕駛執照，核無違法或不當
    之情事，聲明異議意旨僅執前詞，任意指摘原處分，並無理
    由，應予駁回。
六、據上論斷，應依道路交通管理處罰條例第87條第2 項、道路
    交通案件處理辦法第19條，裁定如主文。
中    華    民    國    99    年    4     月    30    日
                  交通法庭  法  官  周靜妮
以上正本證明與原本無異。
如不服本裁定應於送達後5 日內向本院提出抗告狀。
                            書記官  巫  穎
中    華    民    國    99    年    4     月    30    日

司法院資訊處製作；財團法人民間司法改革基金會備份。
